臺灣新竹地方法院民事簡易判決　　　　 96年度竹簡字第446號
原　　　告　乙○○
　　　　　　　　　　　　51弄.
被　　　告　甲○○
　　　　　　　　　　　　弄18.
上列當事人間損害賠償事件，經原告提起附帶民事訴訟，由本院
刑事庭裁定移送，本院於民國96年6月25日辯論終結，判決如下
：
    主  文
被告應給付原告新臺幣萬元，及自民國九十五年十二月十九日
起至清償日止，按年息百分之五計算之利息。
訴訟費用由被告負擔百分之十五，餘由原告負擔。
本判決第一項得假執行；但被告如於假執行程序實施前以新臺幣
萬元，為原告預供擔保，得免為假執行。
    事實及理由
一、原告起訴主張：被告與原告之配偶林國棟為朋友關係，因被
    告帶原告之配偶喝花酒，原告因而向被告之姊姊訴說，惟被
    告知悉後卻心生不滿，竟於民國95年4月16日下午前往原告
    位於新竹縣竹東鎮○○里○○路○段101巷51弄7號之住家理
    論，嗣原告於同日下午3時30分返家，兩造遂發生口角，詎
    被告竟基於公然侮辱之犯意，在足使訴外人林國棟、葉佳雄
    、徐金輝等多數人共見共聞之上址客廳內，以「幹你娘」、
    「幹你老母」、「老雞巴」等損人名譽之言詞，對原告公然
    侮辱。是被告之上開行為侵害原告之名譽，為此爰依據民法
    第195條第1項規定，請求被告給付侵權行為之精神損害賠償
    等語。並聲明：被告應給付原告新臺幣（下同）20萬元，及
    自起訴狀繕本送達之翌日起至清償日止，按年息百分之5計
    算之利息；願供擔保，請准宣告假執行。
二、被告則以本件事故之發生，係因原告誣指被告與其夫林國棟
    喝花酒引起，且原告亦打電話予被告之配偶，謊稱被告有外
    遇之情事，嗣後又告知被告之姊姊上開之事，導致兩人發生
    爭吵，是原告對於本件事故發生之原因與損害，亦與有過失
    。況兩造均無特殊之身分、地位，且經濟狀況均非富裕，而
    當時在場者，僅為訴外人林國棟等三人，並非不特定之多數
    人，該三人亦瞭解原告之為人，則原告自無名譽之精神上損
    害，故原告請求20萬元之慰撫金，非但無理由，且屬過高，
    為此請求：原告之訴駁回；如受不利之判決，願供擔保，請
    准宣告免為假執行。
三、本院之判斷：
(一)、原告主張被告於95年4月16日在原告位於新竹縣竹東鎮○○
    里○○路○段101巷51弄7號之客廳內，在足使訴外人林國棟
    、葉佳雄、徐金輝等多數人共見共聞之上址內，以「幹你娘
    」、「幹你老母」、「老雞巴」等言詞侮辱原告等情，復經
    本院依職權調閱本院95年度竹東簡字第183號妨害名譽之刑
    案卷（含臺灣新竹地方法院檢察署95年度偵字第5265號偵查
    卷）核閱無訛，亦為被告所不爭執，自堪信原告此部分之主
    張為真實。惟原告主張被告於前開時地有公然侮辱行為，造
    成原告之名譽受損等情，則為被告所否認，並以上揭情詞置
    辯，是本件所應審究者即為被告有無對原告為前開公然侮辱
    行為？原告之名譽是否受損？若有，原告對於本件事故，是
    否與有過失？原告得請求之金額為何？
(二)、按刑法之公然侮辱罪，祇以不特定人或多數人得以共見共聞
    之狀況為已足，且公然侮辱罪，祗須侮辱行為足使不特定人
    或多數人得以共見共聞，即行成立（司法院字第2033號、院
    字第2179號解釋可資參照），故只要在事實上有此多數人得
    共見共聞之狀況，即足認為已達到公然之程度。經查，被告
    以「幹你娘」、「幹你老母」、「老雞巴」等言詞侮辱原告
    時，在客廳內除有原告、被告外，尚有訴外人林國棟、葉佳
    雄、徐金輝等多數人在場等情，業據訴外人林國棟、葉佳雄
    、徐金輝於警詢時證述無誤（詳臺灣新竹地方法院檢察署95
    年度偵字第5265號偵查卷宗第10頁至第20頁）。故被告雖辯
    稱當時在場者，僅為訴外人林國棟等三人，並非不特定之多
    數人云云，然被告之前開侮辱行為，已達多數人得以共見共
    聞之情形。況在民法上，若已將足以毀損他人名譽之事表白
    於特定第三人，縱未至公然侮辱之程度，且無散布於眾之意
    圖，亦應認係名譽之侵害，蓋既對於第三人表白足以毀損他
    人名譽之事，則其人之社會評價，不免因而受有貶損，最高
    法院86年度台上字第305號民事判決亦著有明文，故被告上
    開所辯，要難採信。
(三)、次按名譽為人在社會上享有一般人對其品德、聲望或信譽等
    所加之評價，係屬於一個人在社會上所受之價值判斷，因此
    名譽有無受損害，應以社會上對其評價是否貶損為斷。查被
    告並不否認對原告出言「幹你娘」、「幹你老母」、「老雞
    巴」等言語，依據社會通念，此足以貶損他人之社會評價，
    有輕蔑他人、使人難堪之詞，顯屬侮辱之言語，並已超過合
    理言論之範圍，故被告在上開時地之多數人得以共見共聞之
    場合，對原告出言不遜，其侵害原告名譽之事實，洵堪認定
    。至被告辯稱訴外人林國棟等三人因瞭解原告之為人，原告
    自無名譽之精神上損害等語，不足採信。
(四)、被告另以本事件起因於原告誣指被告與其夫林國棟喝花酒引
    起，且原告亦打電話予被告之配偶，謊稱被告有外遇之情事
    ，嗣後又告知被告之姊姊，故對本件侵權行為之發生與損害
    ，亦與有過失等語，惟按民法第217條第1項所謂被害人與有
    過失，須被害人之行為助成損害之發生或擴大，就結果之發
    生為共同原因之一，行為與結果有相當因果關係，始足當之
    。惟查，本件原告係因被告故意之公然侮辱行為以致其人格
    受損，業如前述，因此原告縱為前開行為，對於該損害亦無
    共同過失原因之情形，被告抗辯原告前揭所受之損害，應有
    民法第217條規定之適用，於法要難謂合。況被告指稱原告
    誣指其喝花酒及對其配偶謊稱外遇之情事，並未提出任何證
    據以實其說，且前開情事縱使為真，亦係雙方互為侵權行為
    ，與雙方行為為損害之共同原因者有別，並無民法第217條
    過失相抵原則之適用。是被告主張原告對此事件與有過失，
    ，亦無可採。
(五)、末按因故意或過失，不法侵害他人之權利者，負損害賠償責
    任。不法侵害他人之身體、健康、名譽、自由、信用、隱私
    、貞操，或不法侵害其他人格法益而情節重大者，被害人雖
    非財產上之損害，亦得請求賠償相當之金額。民法第184條
    第1項前段、第195條第1項分別定有明文。又按慰撫金之賠
    償，其核給之標準固與財產上損害之計算不同，然非不可斟
    酌雙方身分資力與加害程度，核定相當之數額，最高法院51
    年台上字第223號判例意旨可參。查本件被告故意以「幹你
    娘」等言詞公然侮辱原告，不法侵害原告之名譽，已如前述
    ，揆諸前開規定，原告請求被告賠償非財產上之損害，自屬
    有據。又查，原告為高中畢業，目前職業為販售衣服，每月
    收入約為2至3萬元，其95年度所得收入為5,030元，而其名
    下尚有土地、建物及汽車等財產，95年度財產總額為1,495,
    110元，至被告則為小學畢業，擔任水泥工，收入不穩定，
    其95年度之所得收入為18,112元，而其名下則有土地、田賦
    及汽車等共27筆財產，95年度財產總額為745,638元等情，
    業據兩造所各自陳明，且經本院依職權查詢兩造財產所得情
    形明確，亦有兩造之稅務電子閘門財產所得調件明細表各乙
    份附卷可稽，參諸被告侵權行為之態樣及兩造之身分、地位
    、經濟狀況暨原告精神上所受痛苦之程度等一切情狀，認原
    告得請求之非財產上損害以30,000元為適當，逾此部分，尚
    嫌過高，不能准許。
(六)、綜上，原告依侵權行為之法律關係，請求被告給付30,000元
    及自起訴狀繕本送達翌日即95年12月19日起至清償日止，按
    年息百分之5計算之利息，為有理由，應予准許，逾上開部
    分之請求，則無理由，應予駁回。。
四、本件依民事訴訟法第427條第1項適用簡易訴訟程序所為被告
    部分敗訴之判決，應依職權宣告假執行，是原告陳明願供擔
    保，請求宣告假執行，核無必要，附此敘明。至被告陳明願
    供擔保，聲請宣告免為假執行，經核本判決第一項原告勝訴
    部分，要無不當，爰酌定相當之擔保金額宣告之。
五、本件事證已臻明確，兩造其餘主張及舉證，經審酌與判決結
    果尚不生影響，均不另論述，併予敘明。
六、據上論結，本件原告之訴為一部有理由，一部無理由，依民
    事訴訟法第436條第2項、第79條、第389條第1項第3款、第
    392條第2項，判決如主文。
中　　華　　民　　國　　96　　年　　6 　　月　　29　　日
                  新竹簡易庭    法　官　彭淑苑
以上正本係照原本作成。
如對本判決上訴，須於判決送達後20日內向本院提出上訴狀。
中　　華　　民　　國　　96　　年　　6 　　月　　29　　日
                                書記官　張永榮
